【裁判字號】    89,台上,7676
【裁判日期】    891214
【裁判案由】    傷害致重傷
【裁判全文】
最高法院刑事判決                              八十九年度台上字第七六七六號
    上  訴  人  甲○○
右上訴人因傷害致重傷案件，不服台灣高等法院中華民國八十七年十月十五日第二審
判決（八十七年度上訴字第三二三九號，起訴案號：台灣板橋地方法院檢察署八十六
年度偵字第八八六五號），提起上訴，本院判決如左：
    主  文
原判決撤銷，發回台灣高等法院。
    理  由
本件原判決引用第一審判決記載之事實，認定上訴人甲○○於民國八十六年四月十五
日下午七時四十五分許，在台北縣板橋市○○街三三七巷五弄十六號門前，基於普通
傷害之犯意，毆打洪明墻頭部額頭、太陽穴等處，並將之猛推於地，且其於傷害洪明
墻時已預見可能致使受重傷，致洪明墻受有頭部外傷合併右顳葉挫傷性出血及右側額
、頂、顳葉部急性硬腦膜下腔血腫，枕部頭皮撕裂傷，外傷後癲症等致右側肢體偏
癱之重大難治傷害等情；因而維持第一審論處上訴人傷害人之身體致重傷罪刑之判決
，駁回上訴人在第二審之上訴。固非無見。
惟查：(一)刑法上所謂重傷，以有同法第十條第四項所列各款情形之一為限，原判決認
定上訴人上開行為應成立傷害人致重傷罪，但究係合於該條項何款之情形，理由欄並
未述明，尚嫌理由不備。(二)審理事實之法院，對與待證事實有重要關係之證據，均應
依法加以調查，倘未予調查，或雖已調查，而其內容尚欠明瞭者，即與未經調查無異
，如遽行判決，即有應於審判期日調查之證據未予調查之違法。上訴人於警訊及歷審
一再辯稱伊與羅鄧淑卿曾因卡拉ＯＫ聲音太大報警處理而互相結怨，羅鄧淑卿不利於
伊之證述係挾怨藉詞報復，與事實不合等語（偵查卷五頁，一審卷一○○頁，原審卷
二八頁）；其實情如何﹖原審未予調查，即遽謂證人羅鄧淑卿與上訴人並無任何過節
，所述應可採信云云，自嫌率斷。(三)刑法第十條第四項第六款所謂「其他於身體或健
康，有重大不治或難治之傷害」，係指傷害重大且不能治療或難於治療者而言，如傷
害雖重大，而未達於不能治療或難於治療之程度，仍難以重傷既遂論。卷查被害人洪
明墻受傷後，經送財團法人亞東紀念醫院治療，剛住院時，因右顳葉挫傷性出血及右
側額、頂、顳葉部急性硬腦膜下腔出血昏迷指數為五分，確屬難治之重傷害，固有該
醫院八十六年十月二十日以（八六）亞門六四－二字第一四六二號函載可稽；但經繼
續治療後，據該醫院於八十七年三月二十日以（八七）亞門六四－二字第○四五一號
函覆第一審稱「病患（指被害人）經神經外科及復健治療，目前意識清楚，原有之右
側肢體偏癱已大有進展，可行動自如，但仍無法保持蹲姿平衡之後遺症；另外病患主
訴尿失禁，正門診檢查中，病患所受傷害經治療後，進步甚多，所遺後遺症較難治療
，因難度較高仍需繼續門診復健與藥物治療」（一審卷一○一、一○二頁），於八十
七年九月九日以（八七）亞門六四－二字第一七八四號函覆原審稱「病患目前仍有雙
手協調功能與下肢身體手（應係「平」之誤）衡不良之症狀，可能無法完全恢復工作
，病情已達難治之情形」（原審卷三八頁）；其所謂「雙手協調功能與下肢身體平衡
不良」，是否仍可治療改善或復原﹖其所謂「可能無法完全恢復工作」，究何所指﹖
如何可論斷為被害人傷害重大已達不能治療或難以治療之程度﹖原判決俱未審慎勾稽
，詳細論斷，徒引上開醫院末次函，遽認被害人之受傷已達「重傷」，亦嫌速斷。上
訴意旨執以指摘原判決不當，尚非全無理由，應認原判決有撤銷發回之原因。
據上論結，應依刑事訴訟法第三百九十七條、第四百零一條，判決如主文。
中      華      民      國    八十九    年     十二     月     十四     日
                              最高法院刑事第九庭
                                  審判長法官  曾  有  田
                                        法官  陳  宗  鎮
                                        法官  劉  介  民
                                        法官  魏  新  和
                                        法官  孫  增  同
      右正本證明與原本無異
                                              書  記  官
中      華      民      國    八十九    年     十二     月     二十     日


司法院資訊處製作；財團法人民間司法改革基金會備份。
